臺灣彰化地方法院刑事判決　　　　　　　　　　　　九十三年度易字第一○三四號
　　公　訴　人　臺灣彰化地方法院檢察署檢察官
　　被　　　告　甲○○
　　　　　　　　乙○○
右列被告等因詐欺案件，經檢察官聲請簡易判決處刑（九十三年度偵字第三一六八號
），本院北斗簡易庭簽移本院依通常程序處理，本院判決如左：
    主  文
甲○○、乙○○幫助意圖為自己不法之所有，以詐術使人將本人之物交付，甲○○累
犯，處有期徒刑伍月，乙○○處有期徒刑肆月，如易科罰金，均以佰元折算壹日。
    事  實
一、甲○○曾因違反槍砲彈藥刀械管制條例案件，經臺灣南投地方法院判處有期徒刑
    三月確定，於民國九十二年十二月十二日易科罰金執行完畢。猶不知警惕，因真
    實姓名年籍不詳之成年男子「陳東榮（綽號小羅）」欲收購存摺帳戶使用，甲○○依一般社會生活之通常經驗，本可預見收購存摺帳戶之人將可能利用購得帳戶
    作為不法收取他人款項之用，竟仍基於幫助他人詐欺取財之不確定故意，於九十
    三年二月初，應允「陳東榮」尋找人頭，並介紹姐夫乙○○擔任人頭，而乙○○
    依一般社會生活之通常經驗，本可預見收購存摺帳戶之人將可能利用購得帳戶作
    為不法收取他人款項之用，竟仍基於幫助他人詐欺取財之不確定故意，於九十三
    年二月四日，由「陳東榮」載乙○○至彰化縣彰化市○○路七十六號「中國信託
    商業銀行彰化分行」開立帳戶（帳號：000000000000號、戶名：乙○○）後，即以每本約新臺幣（下同）二千元之價格，將該銀行存摺及提款卡交
    予「陳東榮」，提供作為詐欺取財之工具，而「陳東榮」再透過甲○○，將九千
    元交予乙○○（此價款尚含其他交付之銀行帳戶「臺中商業銀行彰化分行」、「
    新竹國際商業銀行臺中分行」、「第一商業銀行彰化分行」，而此部分經函調交
    易明細表，未發現有詐欺匯款情事，尚無詐欺取財之正犯存在，由臺灣彰化地方
    法院檢察署檢察官不另為不起訴處分在案）。嗣該「陳東榮」之成年男子取得乙○○所有前開「中國信託商業銀行彰化分行」之帳戶後，即與詐欺集團成員中自
    稱「柯嘉惠」者，共同基於意圖為自己不法所有之犯意聯絡，於九十三年二月十
    七日上午八時許，由該自稱「柯嘉惠」者撥打丙○○電話，向丙○○詐稱：中獎
    一百萬元，但要匯款百分之十五稅金等語，使丙○○一時不察陷於錯誤，於同日
    上午十一時五十四分許，前往嘉義市○區○○路三號合作金庫所設之自動櫃員機
    進行操作，依指示匯款七萬六千元至上開乙○○所出售之「中國信託商業銀行彰
    化分行」帳戶內，旋遭詐騙集團成員持提款卡，連續提領七萬五千元。嗣於同日
    十九時許，丙○○認為遭騙，而向警方報案，警方隨即通知凍結上開帳戶，而於
    同日十四時三十分許，在彰化縣彰化市○○路七十六號「中國信託商業銀行彰化
    分行」，查獲前來更換提款卡之乙○○，並扣得上開「中國信託商業銀行彰化分
    行」存摺一本，而查獲上情。
二、案經彰化縣警察局彰化分局報請臺灣彰化地方法院檢察署檢察官偵查後聲請簡易
    判決處刑，經本院北斗簡易庭簽移依通常程序審理。
    理  由
一、訊據被告甲○○、乙○○均不否認有於右揭時、地，因「陳東榮」向被告甲○○
    表示要收購存摺帳戶使用，而由被告甲○○介紹姐夫乙○○開立帳戶售予「陳東
    榮」使用，並於九十三年二月四日，由「陳東榮」載被告乙○○前往上開「中國
    信託商業銀行彰化分行」開立帳戶（帳號：000000000000號、戶名
    ：乙○○）後，由被告乙○○以每本約二千元之價格，將該銀行存摺及提款卡售
    予「陳東榮」，而「陳東榮」再透過被告甲○○，將含其他存摺價款之九千元交
    予被告乙○○之事實，惟均矢口否認有何幫助詐欺之犯行。被告甲○○辯稱：「
    陳東榮」說要作票貼要找人頭，伊才找姐夫乙○○去開立銀行帳戶售予「陳東榮
    」，但並不知道「陳東榮」拿該帳戶去詐欺取財云云；被告乙○○亦辯稱：「陳
    東榮」說是要作生意，伊以為要存款存錢而已，並不知道「陳東榮」拿該帳戶去
    詐欺取財云云。經查：被害人丙○○於九十三年二月十七日上午八時許，接獲自
    稱「柯嘉惠」者之電話，向被害人丙○○佯稱：中獎一百萬元，但要匯款百分之
    十五稅金等語，使被害人丙○○一時不察陷於錯誤，於同日上午十一時五十四分
    許，前往嘉義市○區○○路三號合作金庫所設之自動櫃員機，依指示匯款七萬六
    千元至上開被告乙○○所出售之「中國信託商業銀行彰化分行」帳戶內，旋遭人
    持提款卡提領七萬五千元，才知受騙等情，業據被害人丙○○於警詢中指述綦詳
    ，並有報案資料、自動櫃員機轉帳明細、上開「中國信託商業銀行彰化分行」帳
    戶之交易明細表等件附卷可稽，並有該「中國信託商業銀行彰化分行」存摺一本
    扣案可資佐證，顯見向被害人丙○○施以詐術之詐欺集團，確係利用被告乙○○
    前揭帳戶作為詐財之工具。而本案被告甲○○、乙○○二人於允諾出售前揭帳戶
    時，被告甲○○已屆二十七歲，被告乙○○並已年滿三十七歲，應已具相當之社
    會經驗，而申請人申設帳戶本該供自己使用，被告對於該真實姓名年籍不詳之人
    購買他人之銀行帳戶，豈能無疑？且自政府開放金融業申請設立以來，金融機構
    大量增加，使一般人申請存款帳戶極為容易、便利，故除非充作犯罪使用，一般
    正常使用之存款帳戶，並無向他人購買之必要，亦無將存款存放於不相識人帳戶
    之理，被告甲○○、乙○○將乙○○所開立之上開銀行帳戶出售予真實姓名年籍
    不詳之成年男子，對於該名男子將利用該帳戶以供作詐欺取財之用，顯具有不確
    定幫助犯罪之故意，是被告甲○○、乙○○所辯不知他人將上開帳戶用以詐欺取
    財云云，洵非足採。本件事證明確，被告甲○○、乙○○右揭犯行均堪認定，應
    依法論科。
二、核被告甲○○、乙○○所為，均係犯刑法第三十條第一項、第三百三十九條第一
    項之幫助詐欺取財罪。被告甲○○、乙○○係幫助「陳東榮」不詳姓名成年男子
    等人犯詐欺取財罪，為從犯，應依刑法第三十條第二項規定，按正犯之刑減輕之
    。又被告甲○○曾因違反槍砲彈藥刀械管制條例案件，經臺灣南投地方法院判處
    有期徒刑三月確定，於九十二年十二月十二日易科罰金執行完畢，有臺灣高等法
    院被告全國前案紀錄表附卷可據，其受有期徒刑執行完畢後，五年以內再犯本件
    有期徒刑以上之罪，應依累犯規定加重其刑，並先加後減之。爰審酌被告甲○○
    有多項前科、素行不佳，被告乙○○則無任何前科紀錄之素行（參卷附臺灣高等
    法院被告全國前案紀錄表），及渠等犯罪動機、目的、手段、所生危害，暨犯後
    否認犯行之態度等一切情狀，各量處如主文所示之刑，並均諭知易科罰金之折算
    標準，以示懲儆。扣案之中國信託商業銀行彰化分行（帳號000000000
    000號、戶名：乙○○）帳戶存摺一本，已非被告乙○○所有之物，業如前述
    ，爰不併予宣告沒收。
據上論斷，應依刑事訴訟法第四百五十二條、第二百九十九條第一項前段，刑法第三
百三十九條第一項、第三十條第一項前段、第二項、第四十七條、第四十一條第一項
前段，罰金罰鍰提高標準條例第一條前段、第二條，判決如主文。
本案經檢察官賴志盛到庭執行職務。
中    華    民    國    九十三    年      十二      月      二十八      日
                              臺灣彰化地方法院刑事第二庭
                                  審判長法官  石  馨  文
                                  法      官  王  義  閔
                                  法      官  郭  麗  萍
右正本證明與原本無異。
如不服本判決，應於判決送達後十日內向本院提出上訴狀( 須附繕本 )。
告訴人或被害人對於判決如有不服具備理由請求檢察官上訴者，其上訴期間之計算係
以檢察官收受判決正本之日期為準。
                                  法院書記官  施  嘉  玫
中    華    民    國    九十三    年      十二      月      三十        日
刑法第三百三十九條第一項：
意圖為自己或第三人不法之所有，以詐術使人將本人或第三人之物交付者，處五年以
下有期徒刑、拘役或科或併科一千元以下罰金。
